【裁判字號】    98,台上,2162
【裁判日期】    981119
【裁判案由】    請求損害賠償
【裁判全文】
最高法院民事判決            九十八年度台上字第二一六二號
上  訴  人  甲○○
訴訟代理人  汪士凱律師
被 上訴 人  山海關住戶公寓大廈管理委員會
法定代理人  乙○○
訴訟代理人  紀冠伶律師
上列當事人間請求損害賠償事件，上訴人對於中華民國九十七年
十一月十八日台灣高等法院第二審更審判決（九十七年度上更(一)
字第六四號），提起上訴，本院判決如下：
    主  文
原判決除假執行部分外廢棄，發回台灣高等法院。
    理  由
本件上訴人主張：伊於民國八十七年三月間向訴外人國揚實業股
份有限公司（下稱國揚公司）購得基隆市○○○街一八九號至二
一一號「山海關集合住宅社區」（下稱系爭社區）地下第一層及
地下第二層共二十一個車位，惟被上訴人就其中地下第二層編號
二、七、一０、三五、四八、五九、六二、六四、六七、七五、
九一、一０七、一０九、一一六、一一九等十五個車位（下稱系
爭車位），未依「山海關住戶生活管理規定」（下稱住戶規約）
製發停車證予伊，違背其義務，致伊自八十七年十一月九日起至
九十一年四月二十三日止，無法使用、收益系爭車位，而受有相
當於租金之損害共新台幣（下同）一百五十五萬六千二百五十元
。爰依民法第五百四十四條、第一百八十四條之規定，求為命被
上訴人如數賠償並加計法定遲延利息之判決（上訴人逾此本息之
請求，已遭敗訴判決確定）。
被上訴人則以：系爭車位停車證已經由訴外人國揚公司轉交上訴
人，縱上訴人未取得停車證，因其以系爭車位高度不足、違反法
令無法為通常使用為由，解除與國揚公司間之買賣契約，亦與該
等車位未能出租收益無相當因果關係。況上訴人已於另件與國揚
公司成立訴訟上和解獲得賠償，其再請求伊賠償，亦屬無理等語
，資為抗辯。
原審將第一審所為被上訴人敗訴之判決（二十八萬八千七百五十
元本息部分）廢棄，改判駁回上訴人之訴，並維持第一審就一百
二十六萬七千五百元本息部分所為上訴人敗訴之判決，駁回其上
訴，係以：上訴人於八十七年三月間向訴外人國揚公司購得系爭
社區地下第一層及地下第二層共二十一個車位，依住戶規約，被
上訴人固有製發停車證予上訴人之義務。然按損害賠償之債，以
有損害之發生及有責任原因之事實，並二者之間，有相當因果關
係為成立要件。上訴人既以系爭車位及系爭社區地下第二層編號
一、一０六車位之高度不足，若將停車位上升至定位時，車頂將
觸撞屋頂消防灑水管，無法供通常使用為由，於八十七年十一月
九日向國揚公司為解除買賣契約之意思表示，並於八十九年二月
十四日對該公司提起返還價金之訴，則依民法第二百五十九條第
一款之規定，自有隨時返還系爭車位予國揚公司之義務，故上訴
人解除其與國揚公司間之買賣契約後，顯無再將該等車位出租之
可能。況系爭車位無法為通常之使用，如何出租？又有何人願意
承租？因此，無論上訴人購買系爭車位係為轉售獲利，抑或出租
以收取租金，其因該等車位未出租所受之損害，與被上訴人未製
發停車證，尚難認有相當因果關係。又上訴人於前開返還價金事
件中已與國揚公司成立訴訟上和解，該公司同意給付上訴人之七
百五十萬元，扣除上訴人請求返還及賠償之價金五百九十五萬元
、上開編號一、一０六車位之租金損害十五萬四千一百十九元及
契稅、代書費、地價稅、車位管理費二十三萬九千九百八十八元
，其餘一百十五萬五千八百九十三元為系爭車位之租金損害，以
每個車位每月二千二百元計算，上訴人至九十年二月十日止之租
金損害已獲賠償。上訴人既自國揚公司獲得租金損害之賠償，即
不得再向被上訴人請求賠償，從而上訴人本於民法第五百四十四
條、第一百八十四條之規定，請求被上訴人給付一百五十五萬六
千二百五十元及其法定遲延利息，不應准許等詞，為其判斷之基
礎。
惟查與系爭車位一同解除契約之系爭社區地下第二層編號一、一
０六車位，與系爭車位均屬機械車位之上層，又依卷附租賃契約
書（見原審上更(一)字卷三八至四一、四四至四七頁）所載內容以
觀，上訴人於解除契約後之八十八年二月二十一日、九十一年四
月三日分別將上開編號一０六、一車位出租，倘係如此，則系爭
車位是否無法為通常之使用而無出租之可能，有待釐清。乃原審
未於判決理由項下說明系爭車位與前開編號一、一０六車位間究
有何不同，遽以上訴人向國揚公司為解除契約之意思表示及其所
憑之事由，認定系爭車位無法為通常之使用而無出租之可能，進
而謂該等車位未能出租與被上訴人未製發停車證無相當因果關係
，自嫌速斷。又上訴人於另件返還價金事件中請求賠償系爭車位
之租金損害，僅計算至八十八年九月二十三日止（見該事件第二
審卷二０一頁），嗣與國揚公司成立訴訟上和解之筆錄復未載明
包括該日以後之租金損害在內，則上訴人請求自八十八年九月二
十四日起至九十一年四月二十三日止之租金損害，是否已自國揚
公司獲得賠償而填補，即有疑義。原審就此未予細究，逕以上訴
人之租金損害已獲填補，謂其不得再請求被上訴人賠償，不無可
議。況原審一方面認定上訴人已獲賠償之租金損害係至九十年二
月十日止，另一方面又以上訴人之損害獲得填補，謂其不得再請
求賠償自九十年二月十一日起至九十一年四月二十三日止之租金
損害，理由亦屬矛盾。上訴論旨，指摘原判決不當，求予廢棄，
非無理由。
據上論結，本件上訴為有理由。依民事訴訟法第四百七十七條第
一項、第四百七十八條第二項，判決如主文。
中    華    民    國  九十八  年   十一   月   十九   日
                      最高法院民事第六庭
                          審判長法官  劉  福  來
                                法官  陳  國  禎
                                法官  陳  重  瑜
                                法官  吳  麗  女
                                法官  簡  清  忠
      本件正本證明與原本無異
                                      書  記  官
中    華    民    國  九十八  年   十二   月    一    日
                                                     ｍ


司法院資訊處製作；財團法人民間司法改革基金會備份。
